臺灣新竹地方法院民事裁定  
110年度消債更字第65號
聲  請  人  
即債務人    陳雅雯  

代  理  人  楊佳樺律師
相  對  人  
即債權人    玉山商業銀行股份有限公司


法定代理人  黃男州  

代  理  人  朱逸君  
相  對  人  
即債權人    第一商業銀行股份有限公司

法定代理人  邱月琴  
代  理  人  陳志明  
相  對  人  
即債權人    國泰世華商業銀行股份有限公司

法定代理人  郭明鑑  
相  對  人  
即債權人    兆豐國際商業銀行股份有限公司

法定代理人  張兆順  
代  理  人  林勵之  
相  對  人  
即債權人    台新國際商業銀行股份有限公司


法定代理人  吳東亮  



相  對  人  
即債權人    中國信託商業銀行股份有限公司


法定代理人  利明献  

代  理  人  林美琪（兼送達代收人）



相  對  人  
即債權人    合作金庫商業銀行股份有限公司

法定代理人  雷仲達  
代  理  人  梁倞瑋  
相  對  人  
即債權人    遠雄人壽保險事業股份有限公司

法定代理人  孟嘉仁  
上列當事人因消費者債務清理條例聲請更生事件，本院裁定如下
：
　　主　文
債務人陳雅雯自中華民國一一○年九月二十三日上午十一時起開
始更生程序。
命司法事務官進行本件更生程序。
　　理　由
一、按債務人對於金融機構負債務者，在聲請更生或清算前，應
    向最大債權金融機構請求協商債務清償方案，或向其住、居
    所地之法院或鄉、鎮、市、區調解委員會聲請債務清理之調
    解，消費者債務清理條例（下稱消債條例）第151條第1項定
    有明文。次按，債務人不能清償債務或有不能清償之虞，且
    無擔保或無優先權之債務總額未逾新臺幣（下同）12,000,0
    00元者，於法院裁定開始清算程序或宣告破產前，得向法院
    聲請更生；法院開始更生程序之裁定，應載明其年、月、日
    、時，並即時發生效力，消債條例第3條、第42條第1項、第
    45條第1項分別定有明文。法院裁定開始更生或清算程序後
    ，得命司法事務官進行更生或清算程序，必要時得選任律師
    、會計師或其他適當之自然人或法人一人為監督人或管理人
    ，同條例第16條第1項亦有明文。
二、本件聲請意旨略以：
　　聲請人因有不能清償債務之情事，而積欠債務總額共計6,45
    5,365元，聲請人前於本院向債權人聲請債務前置調解，最
    大債權銀行玉山商業銀行股份有限公司（下稱玉山銀行）於
    調解日前具狀向本院聲請核發調解不成立證明書，並未出席
    債務前置調解，以致前置調解未能成立。為此，聲請人爰依
    消債條例請求裁定准許更生等語。
三、經查：
㈠、聲請人提出本件更生程序之聲請前，曾於民國(下同)110年4
    月間於本院向債權人聲請債務前置調解，惟於調解日，債權
    人皆未出席開庭，聲請人當庭請求轉更生程序等情，以致前
    置調解不成立，此有調解程序筆錄附於本院110年度司消債
    調字第92號卷可佐，經核屬實，堪認聲請人已依消債條例之
    規定聲請前置調解未能成立。是以，本件聲請人所為本件更
    生聲請可否准許，即應綜衡聲請人之全部收支、信用、財產
    及勞力（技術）、年齡等狀況，審究其現況是否有不能清償
    債務或有不能清償之虞之情事而定。
㈡、關於聲請人之財產收入及支出部分：聲請人名下除有股票所
    得200元、18筆現存有效個人保險外，別無其他財產，此有
    本院依職權調查聲請人之法務部—高額壽險資訊連結作業表
    及稅務電子閘門財產所得調件明細表等件附卷可憑（本院卷
    第45-55頁）；又聲請人陳報現任職於新加坡商兆普有限公
    司台灣分公司，110年2月5日及同年4月1日分別領取年終獎
    金30,000元，無三節獎金或其他獎金等語（本院卷第112頁
    ），有聲請人提出之薪資明細在卷可佐（本院卷第137-147
    頁），本院以聲請人陳報109年7月至110年5月之平均收入40
    ,712元【計算式：（36,500＋36,500＋35,000＋38,332＋36,500
    ＋35,000＋35,000＋35,000＋35,000＋35,000＋35,000）÷11＋（30
    ,000＋30,000）÷12＝40,712元】，作為計算聲請人目前償債
    能力之依據；另聲請人主張每月生活必要支出依衛生福利部
    公布110年每月最低生活消費1.2倍計算為15,946元，另須負
    擔父親每月4,002元扶養費。然查，就聲請人主張每月須負
    擔父親扶養費之部分，其並未釋明其父親有何不能維持生活
    之情事，聲請人業已因無力負擔自身債務而向本院尋求更生
    程序以重建生活，自不得以其他轉嫁債務之方式增加生活支
    出或規避還款責任。況除聲請人外，聲請人之父親尚有3名
    成年子女可負擔扶養，此有聲請人提出之戶籍謄本在卷可佐
    （調解卷第17頁、本院卷第149頁），聲請人既已積欠債務
    ，卻將其父親列為受扶養人，尚難採信，就此部分主張，應
    予剔除。
㈢、從而，本院審酌聲請人每月收入40,712元，扣除每月必要生
    活支出15,946元後，賸餘24,766元可供清償，縱扣除聲請人
    名下1筆保單價值解約金9,870元後（本院卷第67頁），聲請
    人尚積欠債權人約3,277,682元，衡以聲請人現積欠之債務
    ，縱不加計利息、違約金等債務，以聲請人每月所得餘額24
    ,766元，尚需約11年餘始能清償完畢（計算式：3,277,682÷
    24,766÷12≒11.02，小數點後二位以下四捨五入），顯然超
    過6至8年之法定更生清償期，復考量上開債權仍將陸續發生
    利息及違約金等情，堪認聲請人客觀上確實有不能清償債務
    或有不能清償之虞，而有藉助更生制度調整其與債權人間之
    權利義務關係以重建其經濟生活之必要。
四、綜上所述，聲請人係一般消費者，其已達不能清償債務之程
    度，其中無擔保或無優先權之債務未逾12,000,000元，且未
    經法院裁定開始清算程序或宣告破產；又查無消債條例第6
    條第3項、第8條或第46條各款所定駁回更生聲請之事由存在
    ，則聲請人聲請更生，即應屬有據。本件聲請人聲請更生既
    經准許，併依上開規定命司法事務官進行本件更生程序，爰
    裁定如主文。至聲請人於更生程序開始後，應提出足以為債
    權人會議可決或經法院認為公允之更生方案以供採擇，而司
    法事務官於進行本件更生程序、協助債務人提出更生方案時
    ，亦應依債務人之薪資變化、社會常情及現實環境衡量債務
    人之償債能力，並酌留其生活上應變所需費用，進而協助債
    務人擬定允當之更生方案，始符消債條例重建債務人經濟生
    活之立法目的，附此敘明。
中　　華　　民　　國　　110 　年　　9 　　月　　23　　日
　　　　　　　　　民事第二庭　　法　官　林麗玉
以上正本係照原本作成。
本件不得抗告。
中　　華　　民　　國　　110 　年　　9 　　月　　23　　日
　　　　　　　　　　　　　　　　書記官　郭春慧